【裁判字號】    89,易,1453
【裁判日期】    900308
【裁判案由】    侵占
【裁判全文】
台灣新竹地方法院刑事判決                        八十九年度易字第一四五三號
    公  訴  人  台灣新竹地方法院檢察署檢察官
    被      告  乙○○
右列被告因侵占案件，經檢察官提起公訴（八十九年度偵字第五四六六號），本院判
決如左：
    主  文
乙○○意圖為自己不法之所有，而侵占對於業務上所持有之物，累犯，處有期徒刑捌
月。
    事  實
一、乙○○曾多次違反麻醉藥品管理條例，其最後一次於民國八十五年間因違反麻醉
    藥品管理條例案件，經本院於八十六年三月二十日，以八十六年度易緝字第三四
    號判處有期徒刑七月確定，甫於八十七年八月十三日縮短刑期執行完畢，嗣於八
    十九年四月二十九日至位於新竹縣新豐鄉○○街五七號，甲○○所經營之「新豐
    聯大賣場」應徵出納工作，掌管賣場內往來現金及持有公司金庫鑰匙，並自八十
    九年五月一日起開始工作，詎乙○○竟意圖為自己不法之所有，於上班第三天即
    八十九年五月三日上午九時十分許，以金庫鑰匙打開保險庫，基於變易持有為所
    有之意思，而將業務上所持有置於保險庫內之現金新台幣（下同）九萬元予以侵
    占入己後，隨即逃逸無蹤。
二、案經被害人甲○○訴由新竹縣警察局竹北分局報告台灣新竹地方法院檢察署檢察
    官偵查起訴。
    理  由
一、訊之被告乙○○固不否認有於前揭時間、地點至「新豐聯大賣場」擔任出納工作
    ，持有公司金庫鑰匙掌管現金，後於八十九年五月三日上午九時十分許取走現金
    九萬元，之後便未再工作之事實，惟否認有何侵占之行為，辯稱：伊係要預支薪
    水，當時有向老闆詹春發說過，並要分期還，之後在八十九年五月四日甲○○打
    電話要他小心並要他不要再工作等語。經查：被告確有利用擔任「新豐聯大賣場
    」工作，業務上掌管現金之機會，取走公司款項九萬元之事實，業據被告供述明
    確，經核與告訴人甲○○指述之情節相符，堪信為真實；次查，被告取走九萬元
    之情形，業據告訴人於警訊時指稱：「在五月三日九時十分，她告訴我要交健保
    費，直到下班四點都沒有回來，然後我清點保險庫才知道少九萬元，然後在當日
    下午五點打電話給她，她才告訴我錢是她拿走的」等語（偵卷第五頁參見），於
    偵查中指稱：「八十九年五月一日她到新豐聯大賣場任出納、管現金，我是負責
    人，我們平常把現金放在大金庫內，且在她上班第一天便把鑰匙交給她保管」、
    「到第三天早上，我在公司碰到她，她說從保險櫃內拿了錢要去繳勞健保」等語
    （偵卷第十七頁參見），於本院調查時指稱：「（新豐聯大賣場）是我開設，被
    告是五月一日來賣場工作，是作出納，金庫及金庫的鑰匙是出納在處理，鑰匙是
    上一個出納移交給被告的，被告是從九月三日出去後就沒有再來，被告有向我說
    要錢，我說你剛來上班且依公司規定無法借錢給你，被告說要借錢的事是來工作
    後的第一、二天說，借錢時也有說可否預支薪水，但我明白告訴他不可以。」、
    「是我先生，我先生有時會幫我看店，公司的帳是我在處理，我先生沒有處理，
    借錢的事是被告直接與我說沒有向我先生說。」；「（問：被告離去前是如何向
    你說？答：）被告說要交勞健保費用，我不相信，在被告走後我有要會計清點但
    沒有馬上清點，一直到下午三時多被告沒有回來，我們才趕快報警，因被告的處
    理方式奇怪，一般是電匯但當天被告拿現金對我說要去繳費。」等語（本院九十
    年一月十一日訊問筆錄參見），經核與證人楊貴妃於偵查中證稱：「當天她遲到
    ，她清點完公司的現金後，說要去銀行，但一去不回」等語（偵卷第三十頁參見
    ）、證人詹春發於偵查中證稱：「（問：乙○○到新豐聯大賣場工作時有無向你
    預支薪水九萬元並以扣薪方式償還？：答）沒有」、「（問：她有無寫過一張預
    支薪水條給你？答：）沒有，她是一位新進員工，第四天便把金庫錢拿走，她是
    講拿錢去繳健保費，之後便一去不回」等語（偵卷第三十三頁參見）相符，亦堪
    採信，尤再審酌被告僅工作幾天即取走錢，倘若確係要借款而以薪資償還，告訴
    人豈有辭退之理，足見被告所辯前詞，委不足採，至聲請調查傳訊證人劉清富部
    分，顯於事實並無影響，爰不予傳喚，併此說明；綜上，是本件事證已臻明確，
    被告犯行堪予認定。
二、被告係從事業務之人，侵占其業務上所持有之款項，核其所為，係犯刑法第三百
    三十六條第二項之業務侵占罪。查被告於八十五年間因違反麻醉藥品管理條例案
    件，經本院於八十六年三月二十日，以八十六年度易緝字第三四號判處有期徒刑
    七月確定，甫於八十七年八月十三日縮短刑期執行完畢等情，有台灣高等法院被
    告全國前案紀錄表以及台灣新竹地方法院檢察署刑案資料查註紀錄表各乙紙附卷
    可稽，被告前受有期徒刑之執行完畢後，五年以內再犯本件有期徒刑以上之罪，
    為累犯，應依刑法第四十七條之規定，加重其刑。爰審酌被告之素行，先前已經
    因案判處有期徒刑七月、犯罪動機、目的、手段、共侵占九萬元，尚未與告訴人
    達成和解，賠償所受之損失，及犯罪後猶否認犯行態度非佳等一切情狀，量處如
    主文所示之刑。
三、據上論斷，應依刑事訴訟法第二百九十九條第一項前段，刑法第三百三十六條第
    二項、第四十七條，罰金罰鍰提高標準條例第一條前段判決如主文。
本案經檢察官林鳳師到庭執行職務。
中      華      民      國    九十      年      三      月      八      日
                              台灣新竹地方法院刑事第二庭
                                  法      官    蘇   嘉  豐
右正本證明與原本無異。
如不服本判決，應於判決送達後十日內向本院提出上訴狀( 應附繕本 )，上訴於
臺灣高等法院。
                                  書  記  官    賴   寶  合
中      華      民      國    九十      年      三      月      八      日
附錄論罪科刑法條全文：
刑法第三百三十六條
對於公務上或因公益所持有之物，犯前條第一項之罪者，處一年以上七年以下有期徒
刑，得併科五千元以下罰金。
對於業務上所持有之物，犯前條第一項之罪者，處六月以上五年以下有期徒刑，得併
科三千元以下罰金。
前二項之未遂犯罰之。


司法院資訊處製作；財團法人民間司法改革基金會備份。
